【裁判字號】    99,聲,108
【裁判日期】    990621
【裁判案由】    聲請迴避
【裁判全文】
臺灣高雄地方法院民事裁定               99年度聲字第108號
聲  請  人  乙○○
訴訟代理人  甲○○
上列聲請人因本院99年度簡上字第6 號確認本票債權不存在事件
，聲請法官迴避，本院裁定如下：
    主    文
聲請駁回。
聲請程序費用由聲請人負擔。
    理    由
一、聲請人聲請意旨略以：聲請人前與相對人丙○○○間請求確
    認本票債權不存在事件，業經本院鳳山簡易庭97年度鳳簡字
    第241 號於民國98年11月30日判決聲請人勝訴，相對人丙○
    ○○不服提出上訴。然該判決書上已載明：「如不服本判決
    ，應於送達後20日內，向本院提出上訴狀並表明上訴理由，
    如於本判決宣示後送達前提起上訴者，應於判決送達後20日
    內補提上訴理由書。」，且六法全書上亦明文規定上訴人需
    在上訴期間內附上訴理由。惟相對人提起上訴後，於99 年2
    月3 日開庭時方以突襲方式提出上訴理由狀，且係以彭壽宇
    施工完畢證明作為上訴理由，然彭壽宇業已於他案中到庭作
    證，是相對人所提之上訴理由並非合法具體。經聲請人當庭
    提出異議，惟上訴審之承辦法官卻表示可受理上訴，明顯偏
    頗，實認難期待其為公平公正之判決。為此，爰依民事訴訟
    法第33條第1 項第2 款規定，聲請法官迴避等語。
二、按聲請法官迴避，應舉其原因，向法官所屬法院為之；前項
    原因之事實，應自為聲請之日起，於3 日內釋明之；釋明事
    實上之主張者，得用可使法院信其主張為真實之一切證據，
    民事訴訟法第34條第1 項、第2 項及第284 條前段亦有明文
    ，又民事訴訟法第33條第1 項第2 款規定法官有應自行迴避
    而不自行迴避以外之情形，足認其執行職務有偏頗之虞，據
    而聲請法官迴避者，應以法官對於訴訟標的有特別利害關係
    ，或與當事人之一造有密切之交誼或嫌怨，或基於其他情形
    客觀上足疑其為不公平之審判者為其原因事實，若僅憑當事
    人之主觀臆測，或不滿意法官進行訴訟遲緩，或認法官指揮
    訴訟欠當，則不得謂其有偏頗之虞，最高法院69年台抗字第
    457 號著有判例意旨可參。是以依民事訴訟法第33條第1 項
    第2 款之規定聲請法官迴避者，應向法官所屬法院提出能即
    時調查之證據以釋明之。
三、又按，上訴狀內未表明上訴理由者，第二審法院審判長得定
    相當期間命上訴人提出理由書。當事人逾所定期間提出書狀
    者，法院得命該當事人以書狀說明其理由。當事人未依規定
    說明者，第二審法院得準用同法第447 條之規定，或於判決
    時依全辯論意旨斟酌之。民事訴訟法第444 條之1 第1 項、
    第4 項、第5 項固分別定有明文。惟對第二審法院審判長已
    定期命上訴人提出上訴理由書，而上訴人始終不提出者，並
    無明文得認其上訴為不合法，而予以裁定駁回其上訴之規定
    。有最高法院91年度台抗字第608 號判決意旨可參。是縱然
    相對人未於判決書所載應提上訴理由期間補提上訴理由，承
    辦法官亦非得以相對人未遵期提出上訴理由為由，即遽為駁
    回相對人之上訴；況相對人如對原審判決不服而上訴，乃訴
    訟上之權利，至其所主張之上訴理由是否有理，乃上訴有無
    理由之判斷，非得以此即剝奪相對人上訴之權利，亦非聲請
    人所得置喙。是自難以承辦法官未依聲請人之聲請裁定停止
    訴訟程序，遽認承辦法官執行職務有偏頗之虞。此外，聲請
    人復未具體指明或釋明承辦之法官對於上開本案之訴訟標的
    有何特別利害關係，或與當事人之一造有密切之交誼或嫌怨
    ，或基於其他情形客觀上足疑其為不公平審判之客觀事實，
    及提出能即時調查之證據以釋明之，是難認聲請人所指承辦
    法官有偏頗之虞者屬實。從而，聲請人徒以承辦法官未駁回
    相對人之上訴，認承辦法官有所偏頗為由，聲請法官迴避乃
    無理由，應予駁回。
四、依民事訴訟法第95條、第78條，裁定如主文。
中    華    民    國    99    年    6     月    21    日
                  民事第一庭  審判長法  官  黃國川
                                    法  官  張茹棻
                                    法  官  林岳葳
上正本係照原本作成。
如對本裁定抗告須於裁定送達後10日內向本院提出抗告狀，並繳
納裁判費新台幣1,000元。
中    華    民    國    99    年    6     月    21    日
                                    書記官  簡文清

司法院資訊處製作；財團法人民間司法改革基金會備份。
